臺灣高雄地方法院刑事判決　　　　　　 100年度易字第1157號
公　訴　人　臺灣高雄地方法院檢察署檢察官
被　　　告　林銘貴
選任辯護人　劉家榮律師
上列被告因竊盜案件，經檢察官提起公訴（100年度偵字第
10149號），本院判決如下：
    主  文
林銘貴犯侵占遺失物罪，處罰金新臺幣壹萬元，如易服勞役，以
新臺幣壹仟元折算壹日；緩刑貳年。
    事  實
一、林銘貴於民國99年12月14日上午8 時33分許，在位於高雄市
    ○○區○○街206 號「快樂龍電子遊戲場」內，見鄰座郭紅
    沛所有之錢包1 只（內有新臺幣【下同】約7800元）不慎掉
    落遺忘在其座位之地面上，竟意圖為自己不法之所有，基於
    侵占遺失物之犯意，乘郭紅沛離座至該遊戲場櫃臺兌換代幣
    之際，將上開為郭紅沛遺失物之錢包1 只撿起，旋即藏放於
    其隨身攜帶之包包內，而將該只錢包予以侵占入己。嗣郭紅
    沛於該遊戲場櫃臺兌換代幣時，發覺其上開錢包不見，旋折
    返其座位尋找未獲，經詢問林銘貴，林銘貴謊稱並未見到郭
    紅沛上開錢包，並旋即離開上開遊戲場。郭紅沛乃報警處理
    ，經警方調閱遊戲場內之監視器畫面，而循線查悉上情。
二、案經郭紅沛訴由高雄市政府警察局鳳山分局移送臺灣高雄地
    方法院檢察署檢察官偵查起訴。
    理  由
一、本判決後開所引用被告林銘貴以外之人於審判外之陳述，固
    屬傳聞證據，惟公訴人、被告及辯護人就該等審判外之陳述
    ，於本院100 年7 月15日準備程序中均表示同意作為本案之
    證據，且於本案言詞辯論終結前，對於該等證據之證據能力
    均未聲明異議。本院審酌該等證據資料製作時之情況，並無
    違法不當及證明力明顯過低之瑕疵，亦認為以之作為證據應
    屬適當，依刑事訴訟法第159 條之5 規定，認該等證據資料
    均有證據能力。
二、前揭犯罪事實，業經被告於本院審理中自白不諱，並據證人
    即告訴人郭紅沛於警詢、偵查及本院審理中證述歷歷，復有
    現場監視錄影器翻拍照片及本院勘驗筆錄2 份在卷可稽，足
    徵被告之自白確與事實相符。本件事證明確，被告犯行洵堪
    認定。
三、核被告所為，係犯形法第337 條之侵占遺失物罪。公訴意旨
    雖認被告上開所為，應構成刑法第320 條第1 項之竊盜罪嫌
    ；惟刑法侵占遺失物罪與竊盜罪之不同，即在於行為人是否
    破壞原所有人對物之持有監督關係，而建立自己之持有關係
    。本件綜據被告於警詢、偵查及本院審理中之供述、證人郭
    紅沛於警詢、偵查及本院審理中之證詞及前述監視錄影畫面
    可知，告訴人郭紅沛所有之錢包，乃係告訴人郭紅沛不慎掉
    落地面，且將該錢包遺留該處而離去，又上開電子遊戲場乃
    不特定人得自由進出之場所，參諸證人郭紅沛於本院審理中
    證稱：伊到櫃臺時，就找不到伊的錢包，伊那時想是否掉在
    位置上，就回去位置上找，伊當時不知道錢包為何不見等語
    （見本院100 年度易字第1157號卷第37頁），足見被告自地
    面上拾起告訴人郭紅沛之錢包時，告訴人郭紅沛對該錢包已
    無持有支配及監督關係存在，且不知該錢包之確切下落，該
    錢包應屬脫離告訴人郭紅沛持有之遺失物無誤，公訴意旨認
    被告應依刑法第320 條第1 項之竊盜罪嫌處斷，尚有未洽。
    復按「侵占離本人持有之物罪」之行為人，對於按「侵占離
    本人持有之物罪」之行為人，對該物並未先具有委任管理等
    持有之關係，此與其他類型之侵占罪不同，而與「竊盜罪」
    相同，且所謂「侵占」與「竊盜」，俱以不法手段占有領得
    財物，其客觀構成要件之主要事實雷同，二罪復同以為自己
    或第三人不法之所有為主觀要件，同以他人之財物為客體，
    同為侵害財產法產法益之犯罪，罪質尚無差異，應認具有同
    一性（最高法院86年度台非第187 號判決要旨參照）。是公
    訴意旨首開所認，雖有未合，惟起訴之社會基本事實同一，
    爰依法變更起訴法條。茲審酌被告並無前科，素行尚稱良好
    ，有臺灣高等法院被告前案紀錄表在卷為憑，其犯罪後業知
    坦認犯行，並已將其侵占告訴人郭紅沛遺失之現金7800元賠
    償告訴人郭紅沛，並兼衡其生活狀況、犯罪之動機、手段等
    一切情狀，量處如主文所示之刑，並諭知易服勞役之折算標
    準。
四、末查被告前未曾受有期徒刑以上刑之宣告，業如前述，其因
    一時失慮，偶罹刑典，事後已表深表悔意，且與告訴人郭紅
    沛達成和解，有本院100 年9 月26日審判筆錄可參，其經此
    刑之宣告，應知警惕而無再犯之虞，本院應認前開所宣告之
    刑，以暫不執行為適當，併予宣告緩刑2 年，以勵自新。
據上論斷，應依刑事訴訟法第299 條第1 項前段、第300 條，刑
法第337 條、第42條第3 項、第74條第1項第1款，刑法施行法第
1 條之1 第1 項、第2 項前段，判決如主文。
本案經檢察官錢義達到庭執行職務。
中    華    民    國  100     年    10    月    11    日
                  刑事第七庭  法  官   吳佳穎
以上正本證明與原本無異。
如不服本判決應於收受送達後10日內向本院提出上訴書狀，並應
敘述具體理由；如未敘述上訴理由者，應於上訴期間屆滿後20日
內向本院補提理由書（均須按他造當事人之人數附繕本）「切勿
逕送上級法院」。
中    華    民    國  100     年    10    月    11    日
                              書記官  黃淑菁
附錄犯罪科刑法條：
中華民國刑法第337 條
意圖為自己或第三人不法之所有，而侵占遺失物、漂流物或其他
離本人所持有之物者，處5百元以下罰金。